臺灣高等法院臺中分院民事判決
110年度再易字第45號
再審原告    陳炳煌  
            陳廷榤  
            陳廷敬  
            陳廷桂  
再審被告    陳維銓  

上列當事人間請求排除侵害等事件，再審原告對於中華民國110
年9月22日本院110年度上易字第156號確定判決提起再審之訴，
本院不經言詞辯論，判決如下：
    主  文
再審之訴駁回。
再審訴訟費用由再審原告負擔。
    事實及理由
一、再審之訴，應於30日之不變期間內提起。前項期間，自判決
    確定時起算，判決於送達前確定者，自送達時起算，民事訴
    訟法第500條第1項、第2項前段定有明文。本院110年度上易
    字第156號確定判決（下稱原確定判決）因訴訟標的金額未
    逾新臺幣（下同）150萬元，不得上訴第三審，於民國110年
    9月22日宣示時即告確定。再審原告於110年10月4日收受原
    確定判決，有送達證書在卷可稽（見原確定判決卷第349-35
    3頁），其於110年11月1日提起本件再審之訴，未逾30日之
    不變期間，核與上開規定相符，合先敘明。
二、再審原告主張：臺中市○○區○○段0000地號土地之共有人除兩
    造外，尚有訴外人陳○源、陳○昌、陳○全、陳○順、陳○堂、
    陳○艷、陳○壽等人，另同段0000地號土地（以下與系爭0000
    地號土地合稱系爭土地）乃再審原告與訴外人陳○壽及陳○堂
    共有。再審被告為求美觀以利其經營陶藝事業，未經除本件
    當事人以外之其他系爭土地共有人同意，擅自運來大量碎石
    及一塊大鐵板，舖設於系爭土地之行為對其餘共有人權益影
    響甚鉅，渠等究否會認此屬簡易修繕或保存行為，原確定判
    決均未審酌、未曾傳訊詰證，即遽認再審被告所為係屬對系
    爭土地之簡易修繕或保存行為，顯屬率斷，應屬民事訴訟法
    第497條所示「就足影響於判決之重要證物漏未斟酌」。又
    伊訴請排除侵害，係合法行使所有權能，原確定判決未考量
    土地所有權人權益，擅認伊權利濫用而違反誠信原則，使無
    權占有者得以合法占用，應屬民事訴訟法第496條第1項第1
    款所定適用法規顯有錯誤。爰依民事訴訟法第496條第1項第
    1款、第497條規定，提起再審之訴，聲明求為廢棄原確定判
    決，再審被告應將系爭土地上如原確定判決附圖所示編號A
    、B、F部分之土地上碎石、鐵板等物移除，並將該部分土地
    返還再審原告及其他全體共有人。
三、按依民事訴訟法第466條不得上訴於第三審法院之事件，除
    同法第496條規定外，其經第二審確定之判決，如就足影響
    於判決之重要證物，漏未斟酌者，亦得提起再審之訴，民事
    訴訟法第497條定有明文。所謂「就足影響於判決之重要證
    物漏未斟酌」，係指足以影響判決基礎之重要證物，雖在前
    訴訟程序業已提出，然未經確定判決加以斟酌，或忽視當事
    人聲明之證據而不予調查，或就依聲請或依職權調查之證據
    未為判斷而言。所謂證物，專指用以證明當事人所主張具體
    待證事實之物證，不包含人證在內。而民事訴訟法第496條
    第1項第1款所謂適用法規顯有錯誤，係指確定裁判所適用之
    法規，顯然不合於法律規定，或與司法院現尚有效及大法官
    會議之解釋，或消極的不適用法規，顯然影響裁判者而言，
    不包含漏未斟酌證據或取捨證據及認定事實不當或錯誤之情
    形在內。又按再審之訴，顯無再審理由者，得不經言詞辯論
    ，以判決駁回之，民事訴訟法第502條第2項定有明文。
四、經查：再審原告主張原確定判決有民事訴訟法第497條就足
    影響於判決之重要證物漏未斟酌之再審事由，無非以原確定
    判決未傳訊原確定判決當事人以外其餘系爭土地之共有人陳
    ○源、陳○昌、陳○全、陳○順、陳○堂、陳○艷、陳○壽等人到
    庭詰證，以查明該共有人是否亦認為再審被告所為屬簡易修
    繕或保存行為，惟共有人乃為人證，並非物證，非屬民事訴
    訟法第497條所指足以影響判決之重要證物，是再審原告以
    原確定判決就足影響於判決之重要證物漏未斟酌，認有民事
    訴訟法第497條之再審事由，自無可取。再審原告雖另主張
    原確定判決認為再審被告於系爭土地上鋪設碎石及鐵板屬共
    有物之簡易修繕及保存行為，而認定再審原告提起本件訴訟
    違反誠信原則，係未保護土地所有權人之權益云云，然依其
    所述之情節，僅係對原確定判決認定之事實及論證之理由等
    問題為指摘，核與適用法規顯有錯誤之情形有間，再審原告
    執此主張原確定判決有民事訴訟法第496條第1項第1款規定
    之再審事由，亦難憑採。從而，再審原告提起本件再審之訴
    ，顯無再審理由，爰不經言詞辯論，逕以判決駁回之。
五、據上論結，本件再審之訴為顯無理由，判決如主文。
中　　華　　民　　國　  110   年    12    月    30    日
        　　        民事第四庭  審判長法　官  林慧貞  
　　　　　　　　　  　　　　　        法  官  劉惠娟
　　　　　　　　　　  　　　　　      法　官  王怡菁
正本係照原本作成。       
不得上訴。
                                      書記官  盧威在
　　　　　　　　　　　　　　　　　　
中　　華　　民　　國　　110 　年　　12 　 月　 30 　　日